【裁判字號】    95,訴,1990
【裁判日期】    951220
【裁判案由】    毒品危害防制條例
【裁判全文】
臺灣高雄地方法院刑事判決              95年度訴字第1990號
公  訴  人  臺灣高雄地方法院檢察署檢察官
被      告  甲○○
                    樓
                    現於臺灣高雄第二監獄執行中
上列被告因毒品危害防制條例案件，經檢察官提起公訴（95年度
毒偵字第2663號），及移送併辦（95年度毒偵字第4441號），本
院判決如下：
    主  文
甲○○連續施用第一級毒品，累犯，處有期徒刑壹年。
扣案之海洛因壹包（淨重零點肆肆公克，空包裝重零點貳肆公克
）沒收銷燬之。
    事  實
一、甲○○前於民國91年間因施用毒品案件，經法院裁定送觀察
    、勒戒後，認有繼續施用毒品之傾向，又經法院裁定施以強
    制戒治，後因執行滿3 月認無繼續執行之必要，再經法院裁
    定停止戒治，所餘戒治期間付保護管束，惟被告於保護管束
    期間，有違反保護管束應遵守事項情節重大，再經法院裁定
    撤銷前停止戒治之裁定，再令被告入戒治處所施以強制戒治
    ，於93年4 月6 日強制戒治期滿，經檢察官於93年6 月16日
    為不起訴處分確定；另被告因偽造文書案件，經法院判處有
    期徒刑3 月，如易科罰金，以300 元折算1 日確定，並於93
    年12月6 日執行完畢。詎猶不知悔改，竟仍基於概括之犯意
    ，於上開強制戒治執行完畢釋放後之5 年內，自95年1 月26
    日起至95年4 月20日16時35分許回溯24小時內某時，在高雄
    市○○○路某加油站內等處，以將海洛因滲入香菸點火吸食
    之方式，連續施用海洛因多次。嗣分別於95年3 月4 日11時
    10分許，在高雄市○○區○○路41巷30號前，為警查獲，並
    扣得海洛因1 包（淨重0.44公克，空包裝重0.24公克），另
    於95年4 月20日14時許，在高雄市○○○路107 號前經警查
    獲。
二、案經高雄市政府警察局移送台灣高雄地方法院檢察署檢察官
    偵查起訊及移送併辦。
    理  由
一、上開犯罪事實業據被告甲○○於本院審理中坦承不諱，且其
    上開2 次為警查獲時所採尿液，經送檢驗結果，均有嗎啡之
    陽性反應，有高雄市立凱旋醫院A00000000 、00000000號濫
    用藥物尿液檢驗報告各1 紙附卷可稽，上開扣案之粉末經檢
    驗結果為海洛因（淨重0.44公克，空包裝重0.24公克）亦有
    法務部調查局調科壹字第220023054 號鑑定通知書1 紙在卷
    可稽；又被告前因施用毒品案件，經強制戒治期滿釋放等情
    ，亦有其台灣高等法院被告前案紀錄表1 份在卷可查；罪證
    明確，被告犯行堪以認定。
二、查被告行為後，刑法業於94年2 月2 日修正公布部分條文，
    並於95年7 月1 日施行（以下簡稱現行刑法，95年7 月1 日
    施行前之刑法簡稱修正前刑法）。依現行刑法第2 條第1 項
    規定：「行為後法律有變更者，適用行為時之法律。但行為
    後之法律有利於行為人者，適用最有利於行為人之法律。」
    ，此條規定與刑法第1 條罪刑法定主義契合，係規範行為後
    法律變更所生新舊法律比較適用之準據，是刑法第2 條本身
    雖經修正，尚無比較新舊法之問題，應一律適用裁判時之現
    行刑法第2 條，以決定適用之刑罰法律，先予敘明。又本次
    修正涵蓋之範圍甚廣，故比較新舊法時，應就罪刑有關之共
    犯、牽連犯、連續犯、有無累犯加重、自首減輕暨其他法定
    加減原因與加減例等一切情形，綜其全部罪刑之結果而為比
    較，復有最高法院95年5 月23 日 所為之95年度第8 次刑庭
    會議決議可資參照。茲就本案有關之新舊法比較部分，臚列
    如下：（1） 連續犯之規定，業於94年1 月7 日修正公布刪
    除，並於95年7 月1 日施行，則被告之犯行，因行為後新法
    業已刪除連續犯之規定，此刪除雖非犯罪構成要件之變更，
    但顯已影響行為人刑罰之法律效果，自屬法律有變更，依新
    法第2 條第1 項規定，比較新、舊法結果，仍應適用較有利
    於被告之行為時法律即舊法論以連續犯（最高法院95年第8
    次刑事庭會議決議參照）；（2） 修正前刑法第47條原規定
    「受有期徒刑之執行完畢，5 年以內再犯有期徒刑以上之罪
    者，為累犯，加重本刑至二分之一。」，現行刑法第47條第
    1 項乃規定為「受徒刑之執行完畢，5 年以內『故意』犯有
    期徒刑以上之罪者，為累犯，加重本刑至二分之一」，本件
    被告於受上開有期徒刑執行完畢後，5 年以內故意再犯本件
    有期徒刑以上之罪，不論依修正前之刑法第47條，或修正後
    之刑法第47條第1 項之規定，均構成累犯，行為後之法律對
    被告而言並未較為有利，則依刑法第2 條第1 項前段之規定
    ，自應適用被告行為時即修正前刑法第47條規定（按法律既
    有變更即應比較新舊法何者對於被告較有利以決定應適用之
    法律，縱比較後結果對被告而言並無有利或不利之情形，然
    此乃作為決定應適用新法或舊法之依據，並非有此情形即得
    不予比較新舊法而無刑法第2 條之問題）。綜上，本件依比
    較新舊法之結果，認現行刑法之規定，對於被告並未較有利
    ，故應依被告行為時之修正前刑法作為本件被告論罪科刑之
    依據。
三、按海洛因為毒品危害防制條例第2 條第2 項第1 款所明定之
    第1 級毒品，核被告所為，係犯同條例第10條第1 項之施用
    第1 級毒品罪。被告持有海洛因後進而施用，其持有之低度
    行為，應為施用之高度行為吸收，不另論罪。被告先後多次
    施用海洛因之行為，係時間緊接，所犯罪名相同，顯係出於
    概括之犯意反覆為之，為連續犯，爰依修正前刑法第56條之
    規定以一罪論，並加重其刑。被告曾受上開有期徒刑以上刑
    之執行，有其台灣高等法院被告前案紀錄表1 份附卷可稽，
    其於執行完畢後5 年內，再犯本件有期徒刑以上之罪，為累
    犯，應依修正前刑法第47條之規定加重其刑，並遞加重之。
    審酌被告前因施用毒品案件，經強制戒治後，仍未能徹底戒
    絕毒品，再度施用毒品，顯見其無戒毒悔改之意，惟念其施
    用足以導致精神障礙、性格異常，甚至造成生命危險之毒品
    ，乃戕害一己之身體健康，所為尚未害及他人，及其施用之
    次數及期間，犯後坦承犯行態度良好等一切情狀，量處如主
    文所示之刑。扣案之海洛因為第1 級毒品，而包裝上開海洛
    因所用之包裝袋1 只，經送法務部調查局鑑驗之結果，雖經
    與毒品分開秤重，惟法務部調查局一般係以傾倒之方式，將
    包裝袋內之海洛因倒出與包裝袋分離而稱重，必要時亦會輔
    以刮杓刮取袋內粉末，然無論依何種方式分離，包裝袋內均
    有極微量之海洛因殘留，業經法務部調查局以93年3 月19日
    調科壹字第09300113060 號函釋在案，足認上開空包裝袋個
    內仍含極微量之海洛因殘留而無法析離，亦屬第1 級毒品，
    均應依毒品危害防制條例第18條第1 項前段規定沒收銷燬之
    。至鑑驗耗損部分之毒品業已滅失，無庸為沒收銷毀之諭知
    。
四、又被告上開於95年4 月20日16時35分許回溯24小時內某時施
    用海洛因之犯行，雖未據起訴，惟與其餘起訴部分有連續犯
    之裁判上一罪之關係，為起訴效力所及，本院自得一併審理
    。
五、又本件被告所犯係死刑、無期徒刑、最輕本刑為3 年以上有
    期徒刑以外之罪，其於準備程序中就被訴事實為有罪之陳述
    ，經法官告知簡式審判程序之旨，並聽取公訴人、被告之意
    見後，本院認為適宜由受命法官獨任進行簡式審判程序，附
    予敘明。
據上論斷，應依刑事訴訟法第273 條之1 第1 項、第299 條第1
項前段，毒品危害防制條例第10條第1 項、第18條第1 項前段，
刑法第2 條第1 項前段、修正前刑法第11條、第56條、第47 條
，判決如主文。
中    華    民    國    95    年    12    月    20    日
                  刑事第七庭    法  官  林俊寬
以上證明與原本無異。
如不服本判決，應於判決送達後10日內，向本院提出上訴狀。
中    華    民    國    95    年    12    月    20    日
                                書記官  蔡淑貞
附錄法條：
毒品危害防制條例第10條
施用第一級毒品者，處 6 月以上 5 年以下有期徒刑。
施用第二級毒品者，處 3 年以下有期徒刑。


司法院資訊處製作；財團法人民間司法改革基金會備份。
